臺灣嘉義地方法院民事裁定
111年度消債更字第120號
聲請人即
債  務  人  羅淑娟  
訴訟代理人  李毅斐律師(法扶律師)
複代理人    王銘助律師
相對人即
債  權  人  國泰世華商業銀行股份有限公司

法定代理人  郭明鑑  


債  權  人  遠東國際商業銀行股份有限公司


法定代理人  周添財  


債  權  人  元大商業銀行股份有限公司


法定代理人  翁健    
代  理  人  黃勝豐  
債  權  人  台新國際商業銀行股份有限公司

法定代理人  尚瑞強  
債  權  人  元大國際資產管理股份有限公司


法定代理人  宋耀明  

債  權  人  新光行銷股份有限公司

法定代理人  李明新  
代  理  人  鄭穎聰  
債  權  人  滙誠第二資產管理股份有限公司


法定代理人  莊仲沼  
債  權  人  良京實業股份有限公司

法定代理人  平川秀一郎


上列當事人間聲請更生程序事件，本院裁定如下：
    主  文
債務人羅淑娟自中華民國111年10月31日下午5時起，開始更生程
序。
命本院司法事務官進行本件更生程序。
    理  由
一、聲請意旨略以：聲請人對於台新國際商業銀行股份有限公司
    等債權人負有新臺幣（下同）3,000,049元之無擔保債務。
    聲請人因消費借貸、信用卡或現金卡契約，對金融機構負債
    務。前項債務，曾以書面向最大債權金融機構請求共同協商
    債務清償方案而不成立。聲請人資產為郵局的存款484元及
    台灣人壽保險保單(已質借)，債務總金額則有3,000,049元
    ，有不能清償債務之情事。爰提出財產及收入狀況說明書、
    債權人清冊、債務人清冊等資料，聲請更生。
二、按債務人不能清償債務或有不能清償之虞者，得依本條例所
    定更生或清算程序，清理其債務，消費者債務清理條例第3
    條定有明文。又按，法院開始更生程序之裁定，應載明其年
    、月、日、時，並即時發生效力；前項裁定不得抗告，並應
    公告之。法院裁定開始更生或清算程序後，得命司法事務官
    ，進行更生或清算程序，必要時，得選任律師、會計師或其
    他適當之自然人或法人一人為監督人或管理人。消費者債務
    清理條例第45條、第16條第1項亦設有明文規定。
三、經查，本件聲請人前於民國110年6月9日已向本院聲請債務
    清理調解，惟於110年7月28日調解不成立。上情業經本院調
    閱110年度司消債調字第82號卷宗核閱無訛。次查，聲請人
    主張伊有不能清償債務之情事，業據聲請人提出財產及收入
    狀況說明書、債權人清冊、107年度及108年度綜合所得稅各
    類所得資料清單、全國財產稅總歸戶財產查詢清單等資料為
    證。又查，依聲請人所提出之金融機構存摺交易明細資料，
    聲請人在嘉義興業路郵局的帳戶，於110年6月21日存款餘額
    為484元。另查，聲請人沒有股票或其他有價證券，有台灣
    人壽長發還本終身保險的保單，契約始期為85年4月27日，
    繳費年期為20年，現在已經期滿，保險金額為100萬元，但
    保單於109年11月13日已質借62萬元。
四、再查，本件聲請人債務形成原因及停止清償原因：
　　聲請人陳稱伊因配偶之公司經營不善，積欠巨額債務，為了
    協助配偶清償債務及支應家庭生活所需而負擔債務，聲請人
    配偶於109年間過世，聲請人現在以親友介紹之打零工維持
    收入，因為聲請人收入不夠，故無法清償債務。
五、復查，本件聲請人更生償還計劃：
　　聲請人陳稱伊現在以打零工維生，每個月收入約20,000元，
    沒有領取政府補助金，伊願意每個月清償5,000元，以一個
    月為一期，清償6年共計72期，合計總共清償360,000元。
六、聲請人有不能清償債務情事或有不能清償之虞的認定：
(一)聲請人陳稱伊對於台新國際商業銀行股份有限公司等債權人
    所負欠之無擔保債務，合計為3,000,049元。而查，債權人
    新光行銷股份有限公司以111年9月30日民事陳報狀，陳報債
    權金額為376,939元(其中本金92,404元、利息281,291元、
    訴訟費用3,244元)。良京實業股份有限公司以111年10月12
    日民事陳報狀，陳報債權金額為514,484元(其中本金為141,
    742元、利息369,645元、違約金1,200元、程序費用500元)
    。另在調解程序中，債權人台新國際商業銀行股份有限公司
    以110年7月6日函，陳報債權金額為2,489,194元(其中本金
    為700,505元、利息為1,699,014元、違約金為89,175元、其
    他費用為500元)。國泰世華商業銀行股份有限公司以110年7
    月1日陳報狀，陳報債權金額為1,524,717元(其中本金為392
    ,497元、利息為1,031,198元、違約金為69,553元、尚欠利
    息及違約金26,120元、程序費用5,349元)。滙誠第二資產管
    理股份有限公司以110年7月9日民事陳報狀，陳報債權金額
    為278,404元(其中本金49,238元、利息115,966元、違約金1
    12,200元、程序費用1,000元)。另外，還有其他的債權人遠
    東國際商業銀行股份有限公司、元大商業銀行股份有限公司
    、元大國際資產管理股份有限公司未陳報債權，暫時以聲請
    人所提出之債權人清冊上所記載之數額即遠東國際商業銀行
    股份有限公司220,942元、元大商業銀行股份有限公司108,0
    00元、元大國際資產管理股份有限公司524,203元，予以計
    算。因此，聲請人所負欠之無擔保債務，應該在6,036,883
    元以上。
(二)次查，聲請人現在以打零工維生，每個月收入約20,000元。
    聲請人每個月的生活必要費用，主張以17,076元作為支出之
    標準。依消費者債務清理條例第64條之2第1項規定：「債務
    人必要生活費用，以最近一年衛生福利部或直轄市政府所公
    告當地區每人每月最低生活費一點二倍定之。」再查，衛生
    福利部公告臺灣省（包括六都以外之其他各縣、市）111年
    度的最低生活費為14,230元，其1.2倍亦即17,076元之數額
    即為債務人的必要生活費用。因此，聲請人主張以17,076元
    作為每月生活必要費用支出之數額，核其主張之金額，應可
    採認。又查，聲請人主張伊須分擔扶養母親的費用，每個月
    支出的扶養費為3,000元云云。惟查，聲請人未提出母親的
    最新戶籍謄本，無從判斷聲請人母親現在情況；也沒有提出
    母親的財產及所得資料，亦無從判斷聲請人的母親是否無法
    維持生活而必須受聲請人扶養，因此，聲請人此部分主張，
    應不予認列。
(三)再查，聲請人名下無不動產；存款餘額為484元。聲請人是
    於民國00年0月出生，現在年齡為48歲，距離法定強制退休
    年齡65歲剩約17年的時間。聲請人現在以打零工維生，每月
    收入約20,000元，扣除每月必要生活費用17,076元後，每月
    剩餘額為2,924元。而以此數額，如果欲清償之前積欠台新
    國際商業銀行股份有限公司等債權人的6,036,883元以上之
    債務，縱然扣除存款餘額484元及台灣人壽保單價值準備金
    的餘額38萬元(計算式：保險金額100萬元－已質借62萬元＝38
    萬元)，也還有5,656,399元以上的債務，至少需要1,934個
    月即161年以上的時間，才能夠清償完畢。然上述期間，顯
    然已經逾聲請人得為工作之期間。而且，期間另外還會有新
    增加衍生的利息未能清償。因此，本件堪認聲請人確實有不
    能清償債務情事或有不能清償之虞。
七、本件無應予駁回聲請更生之事由：
　　經查，本件聲請人為一般消費者，所負無擔保之債務總額未
    逾1,200萬元，且未經法院裁定開始清算程序或宣告破產。
    又查，聲請人亦無消費者債務清理條例第6條第3項所定得予
    駁回更生聲請之情形，而且亦無同條例第8條或第46條各款
    所定應予駁回更生聲請之事由存在。
八、綜據上述，聲請人前因配偶之公司積欠巨額債務，為了協助
    配偶清償債務及支應家庭生活所需，而負擔債務，又因僅以
    打零工維生，收入微薄，而無法清償債務。本院審酌上情，
    認為聲請人就法院所命補正的事項，已經配合提供金融機構
    存摺交易明細資料及台灣人壽保險的保單資料，並說明債務
    形成原因、停止清償原因，及提出可供法院參酌的資料，可
    認為已經盡所應負之協力義務。本件聲請人聲請更生，符合
    消費者債務清理條例第3條的規定，復查無消費者債務清理
    條例第8條或第46條所定應予駁回更生聲請之事由，因此，
    聲請人聲請更生，於法有據，屬有理由，應予准許，爰裁定
    如主文，並依首揭規定命司法事務官進行本件更生程序。
九、至債權人元大國際資產管理股份有限公司111年9月23日民事
    陳報狀、台新國際商業銀行股份有限公司111年9月26日函、
    遠東國際商業銀行股份有限公司於111年9月29日提出之民事
    陳報狀、國泰世華商業銀行股份有限公司111年9月26日民事
    陳報狀、新光行銷股份有限公司111年9月30日民事陳報狀、
    良京實業股份有限公司111年10月12日民事陳報狀所述之意
    見內容。因依上述說明，債務人聲請更生，符合消費者債務
    清理條例第3條的規定，且無消費者債務清理條例第8條或第
    46條所定應予駁回聲請之事由，因此，本院審酌債權人上揭
    陳述內容後，認為與本件裁定結果無影響，爰不逐一論駁，
    附此敘明。
十、依消費者債務清理條例第11條第1項、第45條第1項、第16條
    第1項，裁定如主文。　
中　　華　　民　　國　　111 　年　　10　　月　　31　　日
                  民事第二庭法　官　呂仲玉
以上正本係照原本作成。
本裁定不得抗告。
中　　華　　民　　國　　111 　年　　10　　月　　31　　日
                            書記官　洪毅麟